臺灣高等法院刑事裁定
111年度毒抗字第506號
抗  告  人
即  被  告  彭郁芳



上列抗告人即被告因違反毒品危害防制條例案件，不服臺灣士林
地方法院111年度毒聲字第204號中華民國111年5月10日裁定（聲
請案號：臺灣士林地方檢察署111年度聲觀字第185號、111年度
撤緩毒偵字第49號），提起抗告，本院裁定如下：
    主  文
原裁定撤銷，發回臺灣士林地方法院。
    理  由
一、程序方面：原審將原裁定正本向抗告人即被告甲○○（下稱被
    告）位於桃園市龍潭區之戶籍地及先前所留位於臺北市士林
    區之居所為送達，並分別於民國111年5月12日由其母收受及
    於同年5月16日寄存送達，惟被告所提抗告狀稱其已於110年
    12月間遷至位於新北市永和區之現居地，而未居住於上開2
    址，又被告係於111年5月20日至天母派出所實際領取原裁定
    正本，本院綜觀上情，認其於同年5月25日提起本件抗告，
    乃於法定抗告期間內所為而屬合法，合先敘明。
二、原裁定意旨如附件一「臺灣士林地方法院111年度毒聲字第2
    04號」所載。
三、抗告意旨如附件二「刑事抗告狀」所載。
四、按毒品危害防制條例第20條第1項規定，犯第10條之罪者，
    檢察官應聲請法院裁定，或少年法院（地方法院少年法庭）
    應先裁定，令被告或少年入勒戒處所觀察、勒戒，其期間不
    得逾2月。
五、然查：
　㈠原裁定所載被告施用第二級毒品大麻之事實，雖經被告於偵
    查中坦承不諱，且扣案菸草經送驗檢出第二級毒品大麻成分
    （見毒偵1959卷第62頁），但完全欠缺採尿、採血等體內毒
    品含量之鑑驗結果資為佐證（員警稱被告拒絕採尿、採血，
    見毒偵1959卷第80頁；被告則稱員警沒問過其要不要採尿，
    見毒偵1564卷第35頁），則能否逕認被告確有施用第二級毒
    品之犯行？不無疑義。至偵查卷宗內雖有附本院另一毒品案
    件之判決供參（103年度上易字第1474號，見毒偵1959卷第8
    1至83頁），惟該另案判決之見解並不拘束本案，且該另案
    中尚有驗尿報告，而本案連驗尿都沒有，兩案情況有別而無
    從援引，附此敘明。
　㈡縱使被告確有原裁定所載施用第二級毒品之事實，觀諸卷附
    本院被告前案紀錄表，可知其僅有此次施用毒品行為，且前
    經檢察官為附命完成戒癮治療之緩起訴處分，嗣檢察官認其
    無故未到指定之醫院接受治療逾3次，而撤銷原緩起訴處分
    ，有臺灣士林地方檢察署檢察官109年度毒偵字第1564號緩
    起訴處分書、111年度撤緩字第37號撤銷緩起訴處分書在卷
    可稽；惟被告所提抗告狀陳稱：其於110年5月疫情爆發前均
    有前往醫院進行戒癮治療，於110年5月全國疫情警戒提升至
    第三級後，其深怕染疫，對於病毒及相關後遺症十分恐懼，
    故不敢貿然前往醫院，亦怕如有陽性反應，恐失去百貨公司
    彩妝師之工作或影響升遷等語，若被告所述屬實，且考量新
    冠肺炎疫情此等特殊因素，則能否謂被告係「無故」未到醫
    院接受治療？又檢察官撤銷原緩起訴處分，並逕向法院聲請
    觀察、勒戒，其裁量權之行使有無違法或不當？亦有再為確
    認之必要。
六、綜上所述，原審就前開事項未予詳加調查及論述，即逕依檢
    察官聲請而裁定令被告入勒戒處所觀察、勒戒，稍嫌速斷。
    從而，原裁定尚有未洽之處，本件抗告為有理由，並為顧及
    被告之審級利益，本院爰撤銷原裁定，發回原審另為適法之
    決定。
據上論斷，應依刑事訴訟法第413條前段，裁定如主文。
中　　華　　民　　國　　111 　年　　6 　　月　　7 　　日
                  刑事第四庭    審判長法  官  柯姿佐
                                      法  官  羅郁婷
                                      法  官  吳元曜
以上正本證明與原本無異。
不得再抗告。
                                      書記官  黃亮潔
中　　華　　民　　國　　111 　年　　6 　　月　　7 　　日
附件一：臺灣士林地方法院111年度毒聲字第204號刑事裁定
附件二：刑事抗告狀